【裁判字號】    98,交聲,2869
【裁判日期】    981231
【裁判案由】    聲明異議
【裁判全文】
臺灣高雄地方法院交通事件裁定        98年度交聲字第2869號
原處分機關  交通部公路總局高雄區監理所
異  議  人
即受處分人  甲○○
上列異議人即受處分人因違反道路交通管理處罰條例案件，對於
交通部公路總局高雄區監理所於民國98年10月9 日所為之裁決處
分（原處分案號：高監營裁字第裁80-B00000000號）聲明異議，
本院裁定如下：
    主  文
異議駁回
    理  由
一、原處分意旨略以：本件異議人即受處分人（下略稱異議人）
    甲○○騎乘車牌號碼7HS-990 號普通重型機車，於民國98年
    8 月29日下午3 時27分許，在高雄市○○○路240 號前設有
    禁止停車標誌之處所停放車輛，經高雄市政府警察局交通警
    察大隊拍照並掣單舉發，原處分機關乃以異議人有「在設有
    禁止停車標誌之處所停車」之違規行為，依道路交通管理處
    罰條例第56條第1 項第4 款、違反道路交通管理事件統一裁
    罰基準及處理細則第41、43、44條規定，裁處異議人罰鍰新
    臺幣（下同）600 元等語。
二、聲明異議意旨則以：伊於上開時、地，確將機車停放於五福
    路新崛江麥當勞旁、萬泰銀行前的騎樓地，惟當時騎樓下僅
    有停一排機車，並無影響行人通行，且依高雄市整理機器腳
    踏車、慢車、攤架停放秩序實施要點規定，騎樓可供機車停
    放，據此，伊認知騎樓應可停放機車，於此情形下，如有例
    外不得停放之情形，更應標示明確。惟五福二路240 號前豎
    立禁止停放汽機車之標誌被行道樹擋住，除非刻意尋找，否
    則民眾無法發現此標誌，是異議人停放機車之行為並無故意
    過失，為此，請求撤銷原處分等語，並提出拍攝該處「禁止
    停車」標誌之照片3 紙為據。
三、按汽車停車時，在設有禁止停車標誌、標線之處所不得停車
    ，道路交通安全規則第112 條第1 項第4 款定有明文。次按
    汽車駕駛人停車時，在設有禁止標誌、標線之處所停車者，
    處600 元以上1200元以下罰鍰，... 交通勤務警察、依法令
    執行交通稽查任務人員或交通助理人員，應責令汽車駕駛人
    將車移置適當處所；如汽車駕駛人不予移置或不在車內時，
    得由該交通勤務警察、依法令執行交通稽查任務人員或交通
    助理人員為之，道路交通管理處罰條例第56條第1 項第4 款
    、同條第3 項亦規定甚明。而道路交通管理處罰條例所稱之
    「汽車」，依道路交通安全規則第2 條第1 項第1 款、道路
    交通管理處罰條例第3 條第8 款規定，係包括機器腳踏車（
    即機車）在內，合先敘明。
四、經查：
  (一)異議人甲○○於98年8 月29日下午3 時27分，將其所有、車
    牌號碼7HS-990 普通重型機車違規停放於原處分所指舉發違
    規地點即高雄市○○○路240 號前騎樓之事實，有高雄市政
    府警察局交通警察大隊採證彩色照片6 紙在卷可證，亦為異
    議人所坦承不諱。且五福二路已實施「機車退出騎樓、人行
    道」之停車管制，於該路段沿線設有禁止停車標誌，並規劃
    有機車停車彎供駕駛人停放。異議人雖辯稱現場設置禁止停
    車標誌（「人行道、騎樓（退縮地）禁止停（駛）汽機車，
    違者取締拖吊」），惟該標誌兩面「人行道、騎樓（退縮地
    ）」等字樣為路樹及其他標誌遮住，違反道路交通標誌標線
    號誌設置規則所揭示標誌應保持清晰完整及有效性能規定云
    云，惟查，依異議人所提出「禁止停車標誌」照片觀之，標
    誌「人行道、騎樓（退縮地）」等字體固遭他物部分遮蔽，
    如立於遠處不易辨識，惟該標誌上以紅底白色字體書立之「
    禁止停（駛）汽機車，違者取締拖吊」等警語仍清晰可見，
    衡情一般用路人見「禁止停（駛）汽機車」標誌，參酌標誌
    設置位置綜合研判，當可知該標誌所指禁止停放汽機車之處
    所為騎樓、人行道；況且停放汽機車之用路人，見路旁設有
    紅底白字體之禁止停放標誌，當亦知主動查知標誌所指禁止
    停放位置為何，是該標誌尚無不足使一般社會大眾明確認知
    該處為禁止停車處所之疑義。
  (二)又禁制標誌係用以表示用路人得如何使用特定路段或處所之
    規制措施，用路人使用特定路段或處所時，應遵守標線所為
    之遵行、禁止、或限制規定，此種不變換內容之禁制標線，
    其法律性質屬一般處分（最高行政法院72年度判字第327 號
    判決參照），不論其係對人抑或對物之一般處分，於用路人
    進入可見該標誌之範圍同時，即認對其為通知，至用路人是
    否果然看見該標誌，並不影響該「通知」之完成。本件五福
    二路設置之「禁止停（駛）汽機車」之禁制標誌並未有不足
    辨識而失其警示目的之情形，已如前述，異議人自不得以其
    未查見該標誌而主張免責。綜上所述，異議人以上所辯各節
    均難採為對其有利之認定。
五、本件異議人所騎乘車牌號碼7HS-990 號普通重型機車，確有
    於前揭時、地在「設有禁止停車標誌之處所停車」之違規事
    由，堪以認定，從而原處分機關依據道路交通管理處罰條例
    第56條第1 項第4 款、違反道路交通管理事件統一裁罰基準
    及處理細則第41條、第43條、第44條裁處異議人罰鍰600 元
    ，即與法相符，核無違誤。異議人猶執前詞，指摘原處分不
    當，為無理由，應予駁回。
六、依道路交通案件處理辦法第19條前段，爰裁定如主文。
中    華    民    國    98    年     12     月  31    日
                 交通法庭    法  官     王  琁
以上正本證明與原本無異。
如不服本裁定，應於收受送達後5 日內向本院提出抗告狀。
中    華    民    國    98    年    12    月    31    日
                             書記官     黃國忠

司法院資訊處製作；財團法人民間司法改革基金會備份。
